【裁判字號】    95,簡,16
【裁判日期】    950831
【裁判案由】    損害賠償
【裁判全文】
臺灣高雄地方法院民事判決                95年度簡字第16號
原      告  乙○○
被      告  甲○○
當事人間請求損害賠償事件，原告提起刑事附帶民事訴訟（95年
度簡上附民字第19號），經刑事庭移送前來，本院於民國95年8
月17日言詞辯論終結，判決如下：
    主  文
被告應給付原告新臺幣捌萬元，及自民國九十五年四月七日起至
清償日止，按週年利率百分之五計算之利息。
原告其餘之訴駁回。
訴訟費用由被告負擔十五分之四；其餘由原告負擔。
    事實及理由
一、原告主張：被告因懷疑原告對外揚言被告之妻即訴外人謝春
    琴係二手貨等語，心生不滿，於民國94年4 月27日21時許，
    偕同訴外人謝春琴前往高雄縣鳥松鄉松埔北巷2 之153 號原
    告住處興師問罪，雙方因而發生肢體衝突，嗣因訴外人即原
    告之妻黃玲芬報警制止，被告與訴外人謝春琴始行離去。詎
    被告於返家之後，心有不甘，乃與訴外人謝春琴、程敏軒、
    方惠民共同基於傷害原告身體之意思聯絡，各自騎乘車號不
    詳之機車外出找尋原告，同日21時24分許，被告與訴外人方
    惠民在高雄縣鳥松鄉松埔北巷2 之22號社區巡守隊前發現原
    告，竟與訴外人方惠民共同上前徒手或以持安全帽毆打原告
    ，嗣原告轉身向該社區大門口逃逸，被告復以電話聯絡訴外
    人程敏軒，告以發現原告行蹤，訴外人程敏軒隨即前來，並
    與被告及訴外人方惠民聯手毆打原告，嗣並將原告拖進社區
    中庭內撞擊樹木，要求原告下跪道歉，原告不願下跪道歉，
    被告及訴外人方惠民、程敏軒即扯住原告之頭髮，使原告撞
    擊樹木，後因訴外人即社區管理員李德仁報警，始行罷手，
    致原告受有頭部外傷、雙手手肘挫傷、右眼瘀傷等傷害。被
    告上揭行為，致原告處於恐怖威脅之中，精神上受有嚴重之
    傷害，爰依侵權行為之法律關係提起本訴，請求被告賠償原
    告非財產上之損害新臺幣（下同）300,000 元。並聲明求為
    判決：被告應給付原告300,000 元及自94年4 月27日起至清
    償日止，按週年利率百分之5 計算之利息。
二、被告辯稱：兩造當日係雙方互毆，被告亦因互毆而受傷，原
    告請求被告賠償300,000 元之非財產上損害賠償，尚屬過高
    等語。並聲明求為判決：駁回原告之訴。
三、本件之爭點：
  (一)被告是否應負侵權行為責任？
  (二)原告訴請被告賠償非財產上之損害賠償300,000 元，及自94
    年4 月27日起至清償日止，按週年利率百分之5 計算之遲延
    利息，有無理由？
四、得心證之理由：
  (一)被告是否應負侵權行為責任？
    (1)查原告主張被告於上揭時地與訴外人謝春琴、方惠民、程
      敏軒共同以上述方式，傷害原告之身體，致其受有頭部外
      傷、雙手肘挫傷及右眼瘀傷之事實，為被告於言詞辯論時
      所不爭執，依民事訴訟法第280 條第1 項之規定，視同自
      認。且被告因上開傷害犯行，經本院94年度簡字第5777號
      刑事判決有期徒刑3 月，被告上訴後，由本院以94年度簡
      上字第982 號刑事判決駁回上訴確定在案，並經本院調取
      上開案卷核閱屬實，堪信原告此部分之主張為真實。至被
      告雖辯稱兩造當日係雙方互毆，被告亦因互毆而受傷云云
      ，惟按，雙方互毆乃雙方互為侵權行為，原告自不得以雙
      方為互毆為由，作為卸免其所負侵權行為責任之理由，且
      雙方互毆與雙方行為為損害之共同原因者有別，亦無民法
      第217 條過失相抵原則之適用（最高法院68年臺上字第
      967 號判例參照），附此敘明。
    (2)按因故意或過失，不法侵害他人之權利者，應負損害賠償
      責任；不法侵害他人之身體、健康、名譽、自由、信用、
      隱私、貞操，或不法侵害其他人格法益而情節重大者，被
      害人雖非財產上之損害，亦得請求賠償相當之金額。民法
      第184 條第1 項前段、第195 條第1 項前段分別定有明文
      。查被告與訴外人謝春琴、方惠民、程敏軒共同以上述方
      式，傷害原告之身體，致原告受有上開傷害，已如前述，
      依上述規定，對於原告所受非財產上之損害，自應負損害
      賠償責任。原告本於民法第184 條第1 項前段、第195 條
      第1 項規定，請求被告賠償非財產上之損害，洵屬有據。
  (二)原告訴請被告賠償非財產上之損害賠償300,000 元，及自94
    年4 月27日起至清償日止，按週年利率百分之5 計算之遲延
    利息，有無理由？
    (1)查本院審酌原告係高級中學畢業，現於高雄國際航空站（
      即俗稱之小港機場）從事地勤工作，月薪約為70,000元，
      被告係專科學校畢業，現在無業，並無月薪，此為兩造所
      不爭執，且原告名下有土地、建物及汽車，被告名下則無
      任何土地、建物及汽車，於94年間並無所得資料，亦為兩
      造所不爭執，復有稅務電子閘門財產所有調件明細表1 份
      附卷可考，斟酌兩造之身分、地位、經濟狀況，被告上開
      行為致原告所受精神上痛苦之程度等情形，認原告得請求
      被告賠償之非財產上損害賠償以80,000元為適當。
    (2)按給付無確定期限者，債務人於債權人得請求給付時，經
      其催告而未為給付，自受催告時起，負遲延責任。其經債
      權人起訴而送達訴狀，或依督促程序送達支付命令，或為
      其他相類之行為者，與催告有同一之效力。遲延之債務，
      以支付金錢為標的者，債權人得請求依法定利率計算之遲
      延利息；應付利息之債務，其利率未經約定，亦無法律可
      據者，週年利率為百分之5 ，民法第229 條第2 項、第
      233 條第1 項前段及第203 條分別定有明文。查本件原告
      雖主張被告應給付自94年4 月27日起至清償日止，按週年
      利率百分之5 計算之遲延利息，惟被告對於原告應為之前
      揭損害賠償之給付，並無確定期限，且原告復未能舉證證
      明於起訴前曾向被告請求，惟被告既經原告提起刑事附帶
      民事訴訟而送達刑事附帶民事起訴狀，依民法第229 條第
      2 項之規定，自應自刑事附帶民事起訴狀繕本送達之翌日
      即95年4 月7 日起，負遲延責任。原告前揭部分之主張，
      亦無足取。
五、綜上所述，原告本於侵權行為之法律關係，請求被告賠償非
    財產上損害賠償80,000元，及自95年4 月7 日起至清償日止
    ，按週年利率百分之5 計算之利息，為有理由，應予准許。
    逾此部分之請求，為無理由，應予駁回。
六、本件事證已臻明確，兩造其餘主張陳述及所提之證據，經審
    酌與本院前揭判斷不生影響，均毋庸再予審酌，附此敘明。
七、結論：原告之訴為一部有理由，一部無理由，依民事訴訟法
    第79條，判決如主文。
中    華    民    國    95    年    8     月    31   日
                  民事第二庭  審判長法  官  鄭月霞
                                    法  官  邱泰錄
                                    法  官  伍逸康
以上正本證明與原本無異。
本判決不得上訴。
中    華    民    國    95    年    8     月    31   日
                                    書記官  林雯琪


司法院資訊處製作；財團法人民間司法改革基金會備份。
